臺灣高等法院刑事判決
109年度原上易字第78號
上  訴  人  
即  被  告  林金萬




上列上訴人即被告因竊盜案件，不服臺灣宜蘭地方法院109年度
原易字第17號，中華民國109年8月21日第一審判決（起訴案號：
臺灣宜蘭地方檢察署109年度偵字第3132號），提起上訴，本院
判決如下：
    主  文
上訴駁回。                                             
    理  由
一、按不服地方法院之第一審判決而上訴者，應向管轄第二審之
    高等法院為之，須提出上訴書狀，並應敘述具體理由，刑事
    訴訟法第350條第1項、第361條第1項、第2項分別定有明文
    ，此為上訴必備之程式；倘所提上訴理由非屬具體理由者，
    為上訴不合法律上之程式，且由同法第361條之立法理由第3
    項：「上訴理由是否具體，係屬第二審法院審查範圍，不在
    命補正之列。」等語可知，上訴書狀雖記載理由，但並未具
    體敘述時，則無須再命補正（最高法院97年度台上字第3889
    號判決意旨參照），第二審法院應依刑事訴訟法第362條前
    段、第367條前段之規定以判決駁回之。而所稱「具體理由
    」，並不以其書狀應引用卷內訴訟資料，具體指摘原審判決
    不當或違法之事實，亦不以於以新事實或新證據為上訴理由
    時，應具體記載足以影響判決結果之情形為必要。但上訴之
    目的，既在請求第二審法院撤銷或變更第一審之判決，所稱
    「具體」，當係抽象、空泛之反面，若僅泛言原判決認事用
    法不當、採證違法或判決不公、量刑過重等空詞，而無實際
    論述內容，即無具體可言。從而，上開法條規定上訴應敘述
    具體理由，係指須就不服判決之理由為具體之敘述，而非空
    泛之指摘而言（最高法院106年度第8次刑事庭會議決議意旨
    參照）。準此，上訴人之上訴書狀縱有敘述上訴理由，倘僅
    是徒托空言或漫事指摘，未舉出該案相關之具體事由者，即
    與未敘述具體理由無異，所為上訴即非適法。
二、上訴人即被告林金萬不服原判決，提起上訴，上訴意旨略以
    ：被告僅國中畢業，對法治認知有所欠缺，以本案而言，被
    告是臨時起意，並非預謀，且未獲得任何財物，原審量處有
    期徒刑3月，量刑過重，請求依刑法第57條及第59條之規定
    從輕量刑云云。
三、經查：原審認定被告所為，係犯刑法第320條第3項、第1項
    之普通竊盜未遂罪。又說明被告雖前因施用毒品案件經判處
    有期徒刑1年1月、6月經接續執行，於民國106年10月5日縮
    刑假釋出監，107年2月3日縮刑期滿未經撤銷而執行完畢，
    且於執行完畢後5年內再犯本件之罪，惟審酌被告前案所犯
    係施用毒品罪，與本案所犯罪質不同，侵害之法益亦不同，
    對於本案之竊盜未遂犯行，難認其有特別之惡性，是依司法
    院釋字第775號解釋意旨，爰不依刑法第47條第1項之規定加
    重其刑。原審復說明：以行為人責任為基礎，審酌之生活狀
    況、智識程度、犯罪手段，及犯罪後均坦承犯行之態度等一
    切情狀，量處有期徒刑3月，並諭知易科罰金折算標準，原
    審亦敘明本案為竊盜未遂，被告雖曾有數起竊盜案件，惟其
    中數件前案，被告均曾與被害人洽談和解，犯後態度良好，
    且被告有固定之工作，卷內並無其他證據足以證明被告有犯
    竊盜之習慣或因遊蕩、懶惰成習而犯罪，殊難僅據被告於本
    件犯罪，遽認其符合刑法第90條第1項規定之要件。因而認
    宣告量處有期徒刑3月，與被告犯行之處罰已屬相當，並足
    收儆懲之效，尚無另宣告強制工作以預防矯治其社會危險性
    之必要，爰不諭知於刑之執行前令入勞動場所強制工作，均
    已詳敘其所憑證據、認定理由及量刑依據。從形式上觀察，
    原判決並無認定事實錯誤、量刑瑕疵或違背法令之情形。
四、被告上訴意旨雖稱量刑過重，懇請依刑法第57、59條減輕其
    刑云云。惟查：
　㈠刑事審判旨在實現刑罰權之分配的正義，故法院對有罪被告
    之科刑，應符合罪刑相當之原則，使輕重得宜，罰當其罪，
    以契合社會之法律感情，此所以刑法第57條明定科刑時應審
    酌一切情狀，尤應注意該條所列10款事項以為科刑輕重之標
    準，俾使法院就個案之量刑，能斟酌至當。而量刑輕重係屬
    事實審法院得依職權自由裁量之事項，苟已斟酌刑法第57條
    各款所列情狀而未逾越法定刑度，不得遽指為違法（最高法
    院72年台上字第6696號判例參照）。查原審判決關於科刑之
    部分，爰以行為人之責任為基礎，詳為審酌並說明：審酌被
    告之生活狀況、智識程度、犯罪手段，及犯罪後均坦承犯行
    之態度等一切情狀，量處如原審判決主文所示之刑暨諭知易
    科罰金之折算標準，已審酌被告犯案情節之輕重，針對刑法
    第57條各款事項而為妥適量刑，所定應執行之刑亦無違於內
    部界線與外部界線。並無濫用裁量權之情形，亦未違反比例
    原則，核無違法或不當。
　㈡又刑法第59條之酌量減輕其刑，必於犯罪之情狀，在客觀上
    足以引起一般同情，認為即予宣告法定最低度刑期，猶嫌過
    重者，始有其適用。本案被告所涉刑法第320條第3項、第1
    項普通竊盜未遂罪，其法定刑為5年以下有期徒刑、拘役或5
    0萬元以下罰金，參酌原審上述量刑因子及被告上開所陳情
    形，本案要無宣告法定最低度刑期，猶嫌過重之情事，自無
    刑法第59條酌量減輕其刑之適用。從而，被告上訴請求依刑
    法第59條規定酌量減輕其刑云云，亦無理由。是被告仍執前
    詞提起上訴，未具體指摘原判決有何違法或不當，構成應予
    撤銷之理由，亦未表明原判決之量刑有何輕重失衡、濫用裁
    量權或不適用法則之情形，構成應予撤銷之具體理由，已難
    謂提出合於刑事訴訟法第361條第1項規定之具體理由。
五、綜上，本件上訴未依法記載上訴之「具體理由」，其上訴顯
    屬違背法律上之程式，爰不經言詞辯論，逕予駁回。　　
據上論斷，應依刑事訴訟法第367條前段、第372條，判決如主文
。
中　　華　　民　　國　　109 　年　　12　　月　　11　　日
                  刑事第七庭    審判長法　官  孫惠琳
                                      法　官  連雅婷
                                      法　官  張育彰
以上正本證明與原本無異。
不得上訴。
                                      書記官  周士涵
中　　華　　民　　國　　109 　年　　12　　月　　14　　日